【裁判字號】    97,訴,4298
【裁判日期】    971224
【裁判案由】    違反稅捐稽徵法
【裁判全文】
臺灣臺中地方法院刑事判決              97年度訴字第4298號
公  訴  人  臺灣臺中地方法院檢察署檢察官
被      告  甲○○
上列被告因違反稅捐稽徵法案件，經檢察官提起公訴（97年度
偵字第18918號），本院判決如下：
    主    文
甲○○共同連續商業負責人，以明知為不實之事項，而填製會計
憑證，處有期徒刑肆月，如易科罰金，以銀元佰元即新臺幣玖
佰元折算壹日，減為有期徒刑貳月，如易科罰金，以銀元佰元
即新臺幣玖佰元折算壹日；又公司負責人，為納稅義務人以不正
當方法逃漏稅捐，處有期徒刑參月，如易科罰金，以銀元佰元
即新臺幣玖佰元折算壹日，減為有期徒刑壹月又拾伍日，如易科
罰金，以銀元佰元即新臺幣玖佰元折算壹日；應執行有期徒刑
參月，如易科罰金，以銀元佰元即新臺幣玖佰元折算壹日。
    犯罪事實
一、甲○○為設址在臺中縣豐原市○○路○段132巷20號1樓之「
    鼎勳實業有限公司」（下稱鼎勳公司）之實際負責人，亦為
    商業會計法所稱之商業負責人，以製作會計憑證為其附隨業
    務，明知營業人應依銷售貨物或勞務之實際情況，據實開立
    統一發票，並以經營資源回收及廢鐵外銷為業，吳錦湖（另
    案通緝中）則係達康新工業股份有限公司（下稱達康新公司
    ，業於91年間申請註銷）之前負責人，於民國92年5月間，
    有一批機器設備欲外銷至中國大陸地區之某公司，然因達康
    新公司於91年間，已申請註銷，無從以達康新公司名義處理
    相關事務，吳錦湖即與甲○○共同基於填製不實會計憑證之
    犯意聯絡，明知鼎勳公司未向宜盛國際企業有限公司（下稱
    宜盛公司）進貨，竟於92年5、6月間，將上開機器設備佯作
    為鼎勳公司向宜盛公司購買後外銷，而取得宜盛公司開立之
    不實統一發票2紙，銷售金額為新臺幣（下同）320萬元、稅
    額16萬元，充當鼎勳公司之進項憑證，委由不知情之會計記
    帳業者何家萓檢附上開不實之統一發票作為進項憑證，持以
    向稅捐稽徵機關申報不實之進項金額及稅額以為納稅義務人
    鼎勳公司逃漏稅捐。吳錦湖與甲○○又共同基於幫助他人逃
    漏稅捐及同上填製不實會計憑證及之概括犯意聯絡，明知鼎
    勳公司與基豐興業有限公司（下稱基豐公司）間並無任何銷
    貨或買賣之事實，即不得逕予開立統一發票予該公司以助其
    逃漏稅捐，竟虛開不實之統一發票7紙，銷售額合計268萬80
    00元、稅額合計13萬4400元，交付予基豐公司充當進項憑證
    ，並經基豐公司提出申報扣抵銷項稅額，致幫助他人逃漏稅
    捐，足生損害於稅捐稽徵機關對於稅捐稽徵之公平性及正確
    性。嗣經財政部臺灣省中區國稅局勾稽上開公司進、銷憑證
    ，始悉上情。
二、案經財政部臺灣省中區國稅局函送臺灣臺中地方法院檢察署
    檢察官偵查起訴。
    理    由
一、按被告以外之人於審判外之陳述，除法律有規定者外，不得
    作為證據；又被告以外之人於審判外向法官所為之陳述，得
    為證據；被告以外之人於偵查中向檢察官所為之陳述，除顯
    有不可信之情況者外，得為證據；另被告以外之人於審判外
    之陳述，雖不符前四條之規定，而經當事人於審判程序同意
    作為證據，法院審酌該言詞陳述或書面陳述作成時之情況，
    認為適當者，亦得為證據。當事人、代理人或辯護人於法院
    調查證據時，知有第159條第1項不得為證據之情形，而未於
    言詞辯論終結前聲明異議者，視為有前項之同意；刑事訴訟
    法第159條第1項、第159條之1及第159條之5分別定有明文。
    本件后述證人於接受稅捐機關調查或檢察官訊問時所為之證
    述及陳述，雖係被告以外之人於審判外之言詞陳述，惟被告
    對於證人於調查或偵查中之陳述及證述之證據能力，於本院
    準備程序中不爭執，亦未於言詞辯論終結前聲明異議，視為
    於審判程序同意作為證據，本院審酌各該筆錄作成時之情況
    尚無不當，是依前揭規定，本件后述證人之證述，自均有證
    據能力，合先敘明。
二、訊據被告甲○○固供承：伊為鼎勳公司之公司負責人，鼎勳
    公司與宜盛公司、基豐公司並無實際交易往來，吳錦湖於92
    年5月間，有一批機器設備欲外銷至中國大陸地區某公司，
    但其達康新公司已於91年間申請註銷之事實，且對於上開公
    司間所取得、開立之發票內容持以報稅等情俱不爭執在卷，
    然矢口否認有何上開違反商業會計法及稅捐稽徵法等犯行，
    辯稱：宜盛公司的發票是吳錦湖拿去給會計何家萓記帳用的
    ，開給基豐公司的發票也是吳錦湖開立拿給何家萓記帳的，
    實際上伊是跟吳錦湖購買機台，發票的事都是吳錦湖跟何家
    萓所為，伊不知情云云。經查：
  (一)被告為鼎勳公司登記負責人，鼎勳公司與宜盛公司、基豐公
    司間雖無實際交易往來，惟取得或開立之上開發票持以申報
    稅捐各節，有公司設立登記資料、發票、中區國稅局臺中縣
    分局中區國稅中縣三字第0970030902號函、鼎勳公司之營業
    稅稅籍資料查詢結果、申領統一發票申請書、委託書、營利
    事業統一發證申請書、專案申請調檔統一發票查核清單、領
    用購票證名冊、營業稅申報書、查核報告表、宜盛公司及基
    豐公司查核申報資料等件附卷可稽，並經證人即基豐公司名
    義負責人徐育臨證述在卷，復為被告供承均非實際交易在卷
    ，應堪認定。
  (二)證人即記帳業者何家萓於偵查中證稱：鼎勳公司是吳錦湖委
    任伊去辦理設立登記的，伊辦公司設立營利事業登記證時，
    需要房屋稅單、權狀影本、使用執照，這些都是甲○○提供
    ，伊只是按照這些文件去申辦而已，其他資料都是吳錦湖提
    供。鼎勳公司成立後，是吳錦湖拿發票過來給伊作帳，沒多
    久之後，吳錦湖大概7、8月的時候就到大陸去了，92年9月
    時伊就覺得他們的發票有問題，後來因為記帳費不好收，公
    司出問題，伊去國稅局才知道其中進項憑證的公司吳錦湖有
    作股東，後來才知道他們有公司發票互開；鼎勳公司的發票
    都是吳錦湖在開的，事後國稅局調查提出資料證明甲○○有
    簽名同意，負責人本身要針對很多文件親自簽名，甲○○應
    該知道自己是負責人。鼎勳公司的資料除房屋稅單、權狀影
    本、使用執照是伊去甲○○家中拿的外，其餘都是吳錦湖提
    供給伊的；卷附委託書上面的簽名是甲○○的簽名（見他字
    第2838號卷第33頁反面至34頁）；鼎勳公司帳務部分後來因
    為伊無法跟老闆甲○○溝通，所以甲○○便拿回去了，鼎勳
    公司之營利事業登記證是伊去替甲○○辦理的，甲○○交給
    伊房子權狀、使用執照、房屋稅單，身分證那些資料則是吳
    錦湖交給伊的。鼎勳公司之統一發票不是伊去領取的，國稅
    局有1張委託書，是甲○○委託吳錦湖去領的（見偵字第189
    18號卷第7頁）等語。並有鼎勳公司之設立登記申請書、委
    託書、經被告甲○○檢同鼎勳公司大小章簽立之申領統一發
    票之委託書、申請書、領用購票證名冊等件附卷可稽（見國
    稅局卷第33頁至第42頁、第32頁反面、第42頁反面、第59頁
    反面），被告亦供承卷附委託書是伊親自簽名及蓋章的等語
    （見偵字第18918號卷第6頁反面），顯見被告甲○○就鼎勳
    公司之登記設立、稅務事項與記帳業者均有所接觸並出具申
    領發票之委託書。被告於本院審理中亦直承：伊是鼎勳公司
    之實際負責人，宜盛公司的發票是吳錦湖拿去給何家萓記帳
    用的，開給基豐公司的發票也是吳錦湖開立拿給何家萓記帳
    的；公司營業場所是登記在伊家，有關公司的營運伊都知道
    ，但發票不在伊這裡，發票是伊同意吳錦湖去領的，伊有簽
    委託書等語（見本院卷第13頁反面至14頁），且徵諸證人即
    曾與鼎勳公司有交易往來之健益興業社負責人王宜蓁、倡明
    工業有限公司負責人陳永明亦證述與鼎勳公司接洽交易之人
    為被告等情（見他字第2838號卷第49頁反面、第53頁反面至
    第54頁），足認被告既為公司實際負責人，知悉公司營運狀
    況，且委託他人申領發票使用，而發票之使用復與公司之營
    運狀況環環相扣，則其對於鼎勳公司之實際稅務狀況實難諉
    言不知。
  (三)況公司經營係以有實際交易往來為基礎方有開立發票憑證之
    需求，被告透過記帳業者按月向稅捐機關申領發票，衡情應
    有實際交易之實為其申領發票之據，然被告於偵查中自承：
    當時會成立鼎勳公司是因為要買廢鐵外銷，伊本身在做資源
    回收，當初是有一家達康新公司有一名叫吳錦湖的人說伊的
    公司太小，要成立鼎勳公司才能擴大營業，然後伊裝他的機
    械要外銷，機械也是跟達康新買的（見他字第2838號卷第64
    頁）。伊沒有跟宜盛公司進貨，伊不認識，伊不知道有無跟
    基豐公司交易，基豐公司所持有之發票7張不是伊開的（見
    偵字第18918號卷第6頁反面、7頁）等語；於本院審理中供
    承：宜盛公司與基豐公司伊並不清楚，伊與鼎勳公司並沒有
    與該2家公司有交易上的往來，實際上伊是跟吳錦湖購買機
    臺等語（見本院卷第14頁），是以，鼎勳公司並無與宜盛公
    司、基豐公司實際交易之實，惟猶收受、申領並開立上開發
    票使用，被告亦自承有委託申領發票之事實，其身為公司登
    記負責人及實際負責人，且上開發票銷售金額非寡，對於公
    司實際上並無上開各達320萬、268萬餘元之實際交易了然於
    胸，顯見被告對於該等發票無實際交易為其依據一節應知之
    甚詳。
  (四)綜上所述，被告前揭所辯，顯係事後卸責之詞，委無足採，
    本件事證明確，被告犯行堪予認定，應依法論科。
三、新舊法比較：
  (一)商業會計法第71條原規定：「商業負責人、主辦及經辦會計
    人員或依法受託代他人處理會計事務之人員有左列情事之一
    者，處5年以下有期徒刑、拘役或科或併科新臺幣15萬元以
    下罰金」，於95年5月24日修正為：「商業負責人、主辦及
    經辦會計人員或依法受託代他人處理會計事務之人員有下列
    情事之一者，處5年以下有期徒刑、拘役或科或併科新臺幣
    60 萬元以下罰金」，並於95年5月26日生效施行，亦即原罰
    金刑由新臺幣15萬元提高為新臺幣60萬元，比較結果，修正
    後之規定並未較有利於行為人，依刑法第2條第1項前段規定
    ，本件應適用行為時法即修正前之規定。
  (二)按被告行為後，刑法業於94年1月7日修正，於同年2月2日公
    布，並於95年7月1日施行。按行為後法律有變更者，適用行
    為時之法律，但行為後之法律有利於行為人者，適用最有利
    於行為人之法律，修正後即現行刑法第2條第1項定有明文。
    此條規定乃與刑法第1條罪刑法定主義契合，而貫徹法律禁
    止溯及既往原則，係規範行為後法律變更所生新舊法律比較
    適用之準據法，是刑法第2條本身雖經修正，但刑法第2條既
    屬適用法律之準據法，本身尚無比較新舊法之問題，應一律
    適用裁判時之現行刑法第2條規定，以決定適用之刑罰法律
    ，合先敘明。以下即比較修正施行前後刑法暨相關法律之規
    定。
  (三)修正前商業會計法第71條第1款之法定刑可科新臺幣15萬元
    以下罰金，稅捐稽徵法第43條第1項法定刑可科新臺幣6萬元
    以下罰金。然被告行為後，94年2月2日施行公布95年7月1日
    施行之刑法第33條第5款修正為：「主刑之種類如下：五、
    罰金：新臺幣1千元以上，以百元計算之，」，是依修正後
    之法律，前開二罪所得科處罰金最低為新臺幣1千元；而被
    告行為時修正前刑法第33條第5款規定：「主刑之種類如下
    ：五、罰金：1元以上。」是依行為時之法律，前開二罪所
    得科處之罰金刑最低為銀元1元即新臺幣3元。因此，比較上
    述修正前、後之法律，以被告行為時之舊法即依修正前刑法
    第33條第5款之規定有利於被告。
  (四)修正前刑法第28條規定：「二人以上共同『實施』犯罪之行
    為者，皆為共同正犯」，修正後該條文改為：「二人以上共
    同『實行』犯罪之行為者，皆為共同正犯」，將舊法之「實
    施」修正為「實行」。原「實施」之概念，包含陰謀、預備
    、著手及實行等階段之行為，修正後僅共同實行犯罪行為始
    成立共同正犯。是新法共同正犯之範圍縮小，排除陰謀犯、
    預備犯之共同正犯。新舊法共同正犯之規定固有修正，但對
    本案被告而言，其與同案被告吳錦湖共同為如事實欄所載之
    犯行，既屬實行犯罪行為之正犯，不論依新法或舊法，均構
    成共同正犯，對於被告並無所謂「有利或不利」之影響，自
    不生比較問題，應逕依裁判時法即修正後刑法第28條之規定
    論擬。
  (五)關於定應執行刑之規定，修正後刑法第51條第5款規定：「
    數罪併罰，分別宣告其罪之刑，依下列各款定其應執行者：
    五、宣告多數有期徒刑者，於各刑中之最長期以上，各刑合
    併之刑期以下，定其刑期。但不得逾30年。」，較修正前刑
    法同條款規定：「數罪併罰，分別宣告其罪之刑，依左列各
    款定其應執行者：五、宣告多數有期徒刑者，於各刑中之最
    長期以上，各刑合併之刑期以下，定其刑期。但不得逾20年
    。」，對行為人不利，故應依刑法第2條第1項前段之規定，
    適用修正前刑法第51條第5款之規定。
  (六)被告行為後，刑法第56條連續犯之規定，業已修正公布刪除
    ，則被告之犯行，因行為後新法業已刪除連續犯之規定，原
    屬連續犯之數個犯罪行為，依新法應數罪併罰，比較修正前
    之規定，可依裁判上一罪論處，顯然修正前之規定有利於被
    告，如仍依修正後之規定，對於被告極為不利，此刪除雖非
    犯罪構成要件之變更，但顯已影響行為人刑罰之法律效果，
    自屬法律有變更，依修正後刑法第2條第1項之規定比較新、
    舊法結果，仍以修正前刑法第56條之規定有利於被告。
  (七)被告行為後，刑法第55條後段之牽連犯規定，亦經修正刪除
    ，是於新法修正施行後，被告所犯明知不實事項，填製會計
    憑證罪及幫助逃漏稅捐罪具有方法及結果之牽連關係，即需
    分論併罰。比較新、舊法之結果，適用被告行為時之法律，
    即修正前刑法第55條後段之規定，從一重論以明知為不實之
    事項，而填製不實會計憑證罪處斷，對被告較為有利。
四、論罪科刑：
  (一)按會計憑證，依其記載之內容及其製作之目的，亦屬文書之
    一種，凡商業負責人、主辦及經辦會計人員或依法受託代他
    人處理會計事務之人員，以明知為不實事項而填製會計憑證
    或記入帳冊者，即該當於商業會計法第71條第1款之罪，本
    罪乃刑法第215條業務上文書登載不實罪之特別規定，自應
    優先適用（最高法院92年臺上字第3677號判例、94年度臺非
    字第98號判決要旨參照）；次按營利事業銷貨統一發票，應
    認屬於商業會計法第15條所指商業會計憑證之一種，商業負
    責人以明知不實之事項而填製會計憑證，即應認構成商業會
    計法第71條第1款之罪（最高法院92年度臺上字第6792號判
    決要旨參照）；另按商業會計法第71條第1款所處罰者，係
    商業負責人、主辦及經辦會計人員或依法受託代他人處理會
    計事務之人員，以明知為不實之事項，而填製會計憑證或記
    入帳冊之行為。商業會計法第4條規定：本法所稱商業負責
    人依公司法第8條、商業登記法第9條及其他法律有關之規定
    。而公司法第8條規定，本法所稱公司負責人，在無限公司
    、兩合公司為執行業務或代表公司之股東；在有限公司、股
    份有限公司為董事。同條第2項規定，公司之經理人或清算
    人，股份有限公司之發起人、監察人、檢查人、重整人或重
    整監督人，在執行職務範圍內，亦為公司負責人。商業登記
    法第9條規定：本法所稱商業負責人，在獨資組織者，為出
    資人或其法定代理人；合夥組織者，為執行業務之合夥人。
    同條第2項規定經理人在執行職務範圍內亦為商業負責人。
    足見商業會計法第71條第1款所處罰者，僅限於商業負責人
    、主辦及經辦會計人員或依法受託代他人處理會計事務之人
    員。如未具上開身分者，應與有該身分者共犯，始有依該法
    論處之餘地（最高法院94年度臺上字第7334號判決意旨參照
    ）。末按，公司為法人，公司負責人為自然人，二者在法律
    上並非同一人格主體。公司負責人為公司之代表，其為公司
    所為行為，應由公司負責。故公司負責人為公司以不正當方
    法逃漏稅捐，因納稅義務人為公司，其所觸犯稅捐稽徵法第
    41條之罪之犯罪或受罰主體，仍為公司，而非公司負責人，
    僅因公司於事實上無從擔負自由刑之責任，基於刑事政策上
    之考慮，同法第47條第1款將納稅義務人之公司應處徒刑之
    規定，轉嫁於公司負責人。是公司負責人依該條款而適用徒
    刑之處罰，乃屬代罰之性質，並非因其本身之犯罪而負行為
    責任，自無與他人有犯意聯絡、行為分擔，而成立共同正犯
    之可能。又刑法第55條所規定之牽連犯，必須同一人犯一罪
    而其方法或結果行為另犯他罪名，始克相當；亦即必須同一
    犯罪主體之二個以上犯罪行為間，具有目的與方法、或目的
    與結果之關係，始得從一重處斷。公司負責人為納稅義務人
    之公司以不正當方法逃漏稅捐，既非稅捐稽徵法第41條之犯
    罪或受罰主體，僅依同法第47條第1款之規定，代替公司受
    徒刑之處罰，自與其本身為犯罪主體所犯其他罪名間，不具
    牽連犯關係。且公司既不具有犯罪能力，自無所謂概括犯意
    之存在，故公司以不正當方法逃漏稅捐，當不可能成立連續
    犯，該公司負責人因而代罰，亦不應成立連續犯，公司逃漏
    稅捐多次，其負責人應成立多次罪刑，併合處罰（最高法院
    87年度臺上字第1974號、89年度臺上字第1642號、92年度臺
    上字第40258號判決可資參照）；又按稅捐稽徵法第43條第
    1項所稱之「幫助犯第41條之罪」，為特別法明定以幫助犯
    罪為構成要件之犯罪類型，亦為稅捐稽徵法特別規定，屬於
    一獨立之犯罪型態，性質上乃係實施犯罪之正犯（最高法院
    93年臺上字第2897號判決參照）。
  (二)是核被告所為，係犯修正前商業會計法第71條第1款之商業
    負責人填製不實會計憑證罪及稅捐稽徵法第47條第1款、第
    41條之公司負責人為納稅義務人逃漏稅捐罪、稅捐稽徵法第
    43條第1項之幫助逃漏稅捐罪。被告所犯上開商業負責人填
    製不實會計憑證罪及幫助逃漏稅捐罪與吳錦湖間，有犯意聯
    絡及行為分擔，為共同正犯，其中關於稅捐稽徵法第43條係
    對於逃漏稅捐之教唆或幫助行為特設之專條，為獨立之處罰
    規定，此所謂幫助，乃犯罪之特別構成要件，有別於刑法上
    之幫助犯，並非逃漏稅捐者之從犯。故如二人以上者同犯該
    條之罪，應不排除共同正犯之適用（司法院第二廳78年11月
    24日（78）廳刑一字第1692六九二號函函覆意見、臺灣高等
    法院暨所屬法院87年11月法律座談會討論意見參照），另關
    於稅捐稽徵法第47條第1款、第41條之公司負責人為納稅義
    務人逃漏稅捐罪部分，因屬代罰之性質，無成立共同正犯之
    可能，亦如前述，公訴意旨一併認係共同正犯，尚有未洽。
    被告利用不知情之會計記帳人員填製不實之商業會計憑證，
    向稅捐稽徵機關申報逃漏稅捐，係間接正犯。
  (三)被告先後多次犯明知為不實事項，而填製會計憑證罪及幫助
    逃漏稅捐罪，時間緊接，犯罪構成要件相同，顯係基於概括
    犯意為之，應依修正前刑法第56條連續犯之規定論以一罪，
    並依法加重其刑。又被告所犯上開2罪，有方法及結果之牽
    連關係，應依修正前刑法第55條後段牽連犯之規定，從一重
    之修正前商業會計法第71條第1款之罪處斷。被告所犯修正
    前商業會計法第71條第1款之商業負責人填製不實會計憑證
    罪及稅捐稽徵法第47條第1款、第41條之公司負責人為納稅
    義務人逃漏稅捐罪，因代罰性質不具牽連犯關係，業如前述
    ，其行為互殊，應予分論併罰。
  (四)爰審酌被告身為公司負責人，係有相當社會經驗、智識成熟
    之人，當知正當經營事業、秉誠處理稅務事宜，卻不思正途
    獲取所需，罔顧稅捐公平，以前揭方式逃漏稅捐或幫助他人
    逃漏稅捐，而造成稅捐機關核課稅捐之錯誤，侵蝕稅基，影
    響國家稅收之正確性，惟念及其逃漏稅捐之數額非鉅、期間
    尚短，稅捐機關對於逃漏部分猶得及時發現稽查補罰，對財
    政稅捐秩序之危害程度未至擴大，犯罪後雖否認犯行，然仍
    大致供承不實交易之事實，態度尚可等一切情狀，分別量處
    如主文所示之宣告刑，並諭知易科罰金之折算標準，以資儆
    懲（被告行為後，刑法第41條第1項前段亦有修正，被告行
    為時，依修正前刑法第41條第1項前段、罰金罰鍰提高標準
    條例第2條（現已刪除）之規定，有期徒刑、拘役易科罰金
    之折算標準，原以銀元1百元、2百元、3百元折算1日，經折
    算為新臺幣後，應以新臺幣3百元、6百元、9百元折算一日
    ，而刑法第41條第1項前段修正後，則規定為以新臺幣1千元
    、2千元或3千元折算1日，並刪除「因身體、教育、職業或
    家庭之關係，執行顯有困難者」之條件，第2項增訂「前項
    規定於數罪併罰，其應執行之刑未逾6月者，亦適用之」，
    此因屬科刑規範事項之變更，其折算標準為裁判時所應諭知
    ，自有就新舊法規定比較之必要，經比較新舊法結果，以被
    告行為時關於易科罰金之規定，較有利於被告，則應依刑法
    第2條第1項前段之規定，依修正前刑法第41條第1項前段、
    修正前罰金罰鍰提高標準條例第2條之規定（現已刪除），
    定其折算標準。且按定易科罰金之折算標準，係屬科刑規範
    事項，非屬最高法院95年5月23日95年第8次刑庭會議決議第
    一、（四）則所定，比較新舊法應就罪刑有關之共犯、未遂
    犯、想像競合犯、牽連犯、連續犯、結合犯，以及累犯加重
    、自首減輕暨其他法定加減原因（如身分加減）與加減例等
    一切情形，綜其全部罪刑之結果而為比較之情形，其既非屬
    法律適用之情形，即無與之綜合比較之適用，附此敘明）。
    末以，本件被告犯罪時間在96年4月24日以前，查無中華民
    國96年罪犯減刑條例第3條所列不予減刑之情形，合於同條
    例第2條第1項第3款減刑條件，亦無同條例第5條規定例外不
    得減刑之情事，爰依同條例第2條第1項第3款規定，減其宣
    告刑2分之1，及諭知易科罰金之折算標準，並定其應執行之
    刑及諭知易科罰金之折算標準。
據上論斷，應依刑事訴訟法第299條第1項前段，修正前商業會計
法第71條第1款，稅捐稽徵法第41條、第47條第1款、第43條第1
項，刑法第11條前段、第2條第1項、第28條、修正前刑法第56條
、第55條後段、第41條第1項前段、第2項、第51條第5款，修正
前罰金罰鍰提高標準條例第2條，現行法規所定貨幣單位折算新
臺幣條例第2條，中華民國96年罪犯減刑條例第2條第1項第3款、
第7條、第9條、第10條第1項，判決如主文。
本案經檢察官乙○○到庭執行職務。
中    華    民    國    97    年    12    月    24    日
                  臺灣臺中地方法院刑事第五庭
                      審判長法  官  鍾堯航
                            法  官  巫淑芳
                            法  官  吳崇道
上正本證明與原本無異
如不服本判決，應於收受送達後10日內向本院提出上訴書狀（應
敘述具體理由並附繕本）。
上訴書狀如未敘述理由，應於上訴期間屆滿後20日內補提理由書
於本院。
                            書記官  黃舜民
中    華    民    國    97    年    12    月    24    日
附錄論罪科刑法條：
修正前商業會計法第71條
商業負責人、主辦及經辦會計人員或依法受託代他人處理會計事
務之人員有左列情事之一者，處5年以下有期徒刑、拘役或科或
併科新臺幣15萬元以下罰金：
一、以明知為不實之事項，而填製會計憑證或記入帳冊者。
二、故意使應保存之會計憑證、帳簿報表滅失毀損者。
三、意圖不法之利益而偽造、變造會計憑證、帳簿報表內容或撕
    毀其頁數者。
四、故意遺漏會計事項不為記錄，致使財務報表發生不實之結果
    者。
五、其他利用不正當方法，致使會計事項或財務報表發生不實之
    結果者。
稅捐稽徵法第41條：
納稅義務人以詐術或其他不正當方法逃漏稅捐者，處五年以下有
期徒刑、拘役或科或併科新臺幣六萬元以下罰金。
稅捐稽徵法第47條：
本法關於納稅義務人、扣繳義務人及代徵人應處徒刑之規定，於
左列之人適用之：
一、公司法規定之公司負責人。
二、民法或其他法律規定對外代表法人之董事或理事。
三、商業登記法規定之商業負責人。
四、其他非法人團體之代表人或管理人。
稅捐稽徵法第43條第1項：
教唆或幫助犯第41條或第42條之罪者，處3年以下有期徒刑、拘
役或科新臺幣6萬元以下罰金。


司法院資訊處製作；財團法人民間司法改革基金會備份。
